【裁判字號】    99,抗,50
【裁判日期】    990430
【裁判案由】    聲明異議
【裁判全文】
臺灣高等法院臺南分院民事裁定  99年度抗字第50號
抗  告  人  甲  ○
相  對  人  兆豐資產管理股份有限公司
法定代理人  乙○○
上列抗告人因與相對人間就給付借款強制執行事件提出聲明異議
，對於中華民國99年2月8日臺灣臺南地方法院99年度執事聲字第
9號裁定，提起抗告，本院裁定如下：
    主  文
抗告駁回。
抗告訴訟費用新臺幣壹仟元由抗告人負擔。
    理  由
一、本件抗告人於原法院異議意旨略以：臺灣臺南地方法院（下
    稱原法院）民國（下同）98年12月18日97 年度執字第47389
    號裁定理由欄第3 點，其敘述朱義新建築師事務所之鑑定價
    格僅供原法院核定拍賣最低價額之參考，並無拘束之效力，
    惟原法院民事執行業務委託鑑定估價須知第14條第11項及第
    14項卻規定有拘束力。另同裁定理由欄第三點，認原法院拍
    賣公告附表所載之果樹僅係例示，並未排除其他，然原法院
    於不動產拍賣公告附表說明事項第9 項之使用情形，卻無旨
    述之未排除其他記載，為此提出聲明異議，求為廢棄原裁定
    等語。
二、抗告人抗告意旨略以：
  (一)原法院99年度執事聲字第09號民事裁定（下稱原裁定）理由
    三之(一)中，有言及未有鑑定人所為之鑑定價額有拘束法院核
    定拍賣最低價額之意，但於原法院97年06月27日函（南院雅
    97執實字第47389號）說明第1項卻有言及有鑑定價格之必要
    ；又原法院於97年8月06日函（南院雅97執實字第47389號）
    說明第6 項，有言及逕行核定拍賣最低價額定期拍賣，且由
    原法院民事執行業務委託鑑定估價須知第14條第11項及第14
    項規定之論述，可知皆以鑑定價額為論處，豈是原法院所稱
    之誤會？
  (二)又公告即為告知，既為告知就應詳實，原法院不動產拍賣公
    告附表既記載：「使用情形：‧‧」，即有顯示天行慈懿宮
    及黃耆樹‧‧等花草樹木，為何即不能詳述，而預留伏筆，
    增加爭議與民怨，可見原裁定理由三之(二)之說明，尚有可議
    之處。
三、按鑑定人估價時，宜就不動產是否出租、是否被第三人占用
    等情形分別估價。其估定之不動產價額與市價不相當時，執
    行法院得參考其他資料，核定拍賣最低價額；又核定拍賣最
    低價額應儘量與市價相當，且於核定前應使債權人、債務人
    就鑑定價格表示意見，俾作為核定拍賣最低價額之參考，辦
    理強制執行事件應行注意事項第42項第1款及第5款分別定有
    明文。次按強制執行法第80條規定，拍賣不動產，執行法院
    應命鑑定人就該不動產估定價格，經核定後，為拍賣最低價
    額。執行法院核定之價格應如何認為相當，原屬於執行法院
    職權裁量之範圍，非當事人所可任意指摘（最高法院88年度
    台抗字第13號裁定參照）。另法院核定不動產之拍賣最低價
    額，除應參考鑑定人所提出之估定價格外，尚須斟酌該不動
    產之實際狀況及債權人、債務人之利益而為最妥適之決定。
    末按強制執行法第81條第2項第1款規定拍賣不動產，應由執
    行法院將拍賣不動產之所在地、種類、實際狀況、占有使用
    情形及其他應記明之事項，詳為記載於拍賣公告，俾應買人
    事先知悉參與應買，以提高拍賣實效，並確保應買者之權益
    及機會均等。
四、經查：
  (一)本件抗告人於原法院及本院雖主張原法院民事執行業務委託
    鑑定估價須知第14條第11項及第14項規定，法院委託鑑定估
    價之價額，於法院核定拍賣最低價額時具有拘束力云云。惟
    按原法院民事執行業務委託鑑定估價須知第14條第11項及第
    14項係規定：「鑑定人有下列情事之一，經本院執行人員檢
    具相關事證，提經民事執行處法官會議決議後，得陳報院長
    核可，終止其鑑定業務。‧‧(十一)鑑定書記載之內容有重大錯
    誤或遺漏，而導致本院執行事件停止拍賣者。‧‧(十四)鑑定估
    價結果偏頗，顯不利於當事人者。」（見原法院99年度執事
    聲字第09號卷第12頁），究其所示內容以觀，要之僅為原法
    院就終止鑑定人業務之情事予以規定而已，並未確切載及有
    鑑定人所為之鑑定價額有拘束法院核定拍賣最低價額之意或
    內容。是以抗告人前揭主張，尚屬無據。
  (二)抗告人另主張：原法院97年6月27日函（南院雅97執實字第4
    7389 號）說明第1項，已言及有鑑定價格之必要；又原法院
    於97年08月6日函（發文字號同上）說明第6項，亦言及逕行
    核定拍賣最低價額定期拍賣，可知皆以鑑定價額為依據等語
    。惟按觀諸上揭2份函文之內容以察，其中前者於說明一 中
    固言及：「一本院97年度執字第047389號‧‧給付借款強制
    執行事件，業將債務人所有如附表所示不動產實施查封，有
    鑑定價格之必要。」等語（見本院卷第13頁），惟其文義僅
    係指就查封之如附表所示之不動產，有委託鑑價之必要而言
    ，並非指法院必受該鑑價結果之拘束。至後者於說明六中固
    亦言及：「如不於期前提出可資證明該不動產市價有關文件
    ，作為核定底價之參考者，原法院即認為對鑑價無意見，而
    逕行核定拍賣最低底價定期拍賣。」等語（見本院卷第14頁
    ），然究其文義之真意，要之僅指執行當事人等若未於文到
    5 日內提出有關證明查封如附表所示之不動產市價，作為核
    定底價之參考時，原法院即得認為其對鑑價之結果無意見，
    而得將鑑價結果列為核定拍賣最低底價之參考而言，亦未有
    鑑定人所為之鑑定價額有拘束法院核定拍賣最低價額之意。
    且揆諸前揭辦理強制執行事件應行注意事項第42 項第1款規
    定及說明要旨，若鑑定人估定之不動產價額與市價不相當時
    ，執行法院得參考其他資料，核定拍賣最低價額；且法院核
    定不動產之拍賣最低價額，除應參考鑑定人所提出之估定價
    格外，尚須斟酌該不動產之實際狀況及債權人、債務人之利
    益而為最妥適之決定，而無須受鑑定人鑑定價格之拘束。是
    抗告人此部分主張，亦屬無據。
  (三)至抗告人於原法院雖主張原法院（97年度執字第047389號）
    不動產拍賣公告附表說明事項之使用情形，未明文記載其所
    陳之果樹僅為例示，並未排除其他云云。惟查原法院（97年
    度執字第047839號）給付借款強制執行事件，就98年12月30
    日特別拍賣所為之不動產拍賣公告附表，已於使用情形欄記
    載：「使用情形：‧‧據債權人代理人具狀稱：系爭建物係
    債務人自住，又據鑑定報告稱有天行慈懿宮；又據債務人具
    狀稱查封土地除建物坐落外，並種植黃耆樹、野薑花、玉蘭
    花、芒果樹、木瓜樹等花草樹木，鑑價後，本院已將上開鑑
    價數額列入土地價款，但其實際數量應買人請自行查證，拍
    定後不得以數量之增減請求增減價金。應買人請自行查證，
    拍定後按債務人占有現況點交。」（見本院卷第16頁），顯
    然上揭不動產拍賣公告附表所載明之使用情形，業已請應買
    人自行查證查封土地上有關債務人之占有現況，並未排除查
    封土地上或有種植黃耆樹、野薑花、玉蘭花、芒果樹、木瓜
    樹以外之植物；因之抗告人此部分之主張，仍屬無據。
  (四)另抗告人於本院辯稱：公告即為告知，既為告知就應詳實，
    原法院不動產拍賣公告附表既為記載，為何不能詳述，而預
    留伏筆，增加爭議與民怨云云。惟如前所述，原法院上揭不
    動產拍賣公告附表所載明之使用情形，有關各種花草樹木之
    實際數量，已明確指明請應買人自行查證，拍定後不得以數
    量之增減請求增減價金，並指明拍定後按債務人占有現況點
    交，而非僅以附表所明列者為準。又考量執行法院拍賣不動
    產之實際現況，於拍賣公告附表中所示之使用情形，固然應
    儘可能詳實列舉，惟衡諸一般經驗法則，實無法鉅細靡遺，
    是認應買人亦不能減免其查證之協力義務，此觀諸強制執行
    法第113條準用第69 條規定，拍賣不動產之買受人就物之瑕
    疵無擔保請求權之立法意旨自明。況上揭拍賣公告之附表已
    列舉該不動產使用之主要實際狀況，至其餘請應買人自行查
    證，當已可確保應買者之權益及機會均等。則揆諸前揭說明
    ，抗告人據此指摘原法院拍賣公告並未詳實云云，尚不能採
    為有利於其之認定。
五、綜上，本件原法院民事執行處核定不動產之拍賣最低價額，
    原屬於其職權裁量之範圍，無須受鑑定人鑑定價格之拘束；
    而執行法院已就該不動產之主要使用情形詳為記載於拍賣公
    告，並課予應買人自行查證之義務，於法核無不合。是原法
    院司法事務官所為駁回抗告人聲明異議之處分，自屬有據；
    而原法院以裁定駁回抗告人之異議，於法並無未合。抗告人
    抗告意旨指摘其不當，求為將原裁定廢棄，尚無理由，應予
    駁回。
六、據上論結，本件抗告為無理由，應依強制執行法第30 條之1
    ，民事訴訟法第495條之1第1項、第449條第1項、第95 條及
    第78條，裁定如主文。
中    華    民    國    99    年    4     月    30    日
                  民事第三庭    審判長法  官  黃崑宗
                                      法  官  王浦傑
                                      法  官  張世展
上為正本係照原本作成。
不得再抗告。
中    華    民    國    99    年    4     月    30    日
                                      書記官  吳秋賢

司法院資訊處製作；財團法人民間司法改革基金會備份。
